臺灣高等法院刑事判決　　　　　　　　93年度上易字第1952號
上　訴　人
即　被　告　甲○○
上列上訴人因妨害公務案件，不服臺灣臺北地方法院93年度易字
第1022號，中華民國93年10月21日第一審判決（起訴案號：臺灣
臺北地方法院檢察署93年度偵字第2778號），提起上訴，本院判
決如下：
    主  文
上訴駁回。
    事  實
一、緣甲○○帶同其母王玉蘭，於民國九十二年十二月二日午間
    ，至臺北市松山區○○○路○段一七一號一樓遠東商業銀行
    （下稱遠東商銀）大廳，要求王玉蘭簽名開啟王玉蘭於遠東
    商銀所申請使用之保險箱，惟王玉蘭本人表示不願意，甲○
    ○遂與王玉蘭發生爭執，遠東商銀行員乃通報臺北市政府警
    察局松山分局前往處理，該局勤務指揮中心接獲通報後，即
    於同日午間十二時三十分，調度該局東社派出所制服警員乙
    ○○前往上開遠東商銀大廳執行維護金融安全巡守勤務，乙
    ○○於執行該勤務過程中，經詢王玉蘭仍堅持不願開啟保險
    箱，復表示欲偕同其外甥孫超凡離開銀行，乙○○因而將王
    玉蘭之輪椅推離銀行，詎甲○○見狀因認乙○○未公正處理
    ，乃與乙○○發生爭執，甲○○並以手扣住王玉蘭之輪椅，
    乙○○為保護王玉蘭之安全，故將王玉蘭之輪椅交由其他警
    員推至巡邏車，詎甲○○明知乙○○係依法執行職務之公務
    員，竟基於對公務員依法執行職務時施強暴之犯意，將乙○
    ○強推至銀行大廳門口，致乙○○跌倒在地，造成乙○○左
    膝蓋挫傷（傷害部分未據告訴），乙○○自地板爬起之際，
    甲○○復以口咬乙○○之右手、以手捏乙○○之生殖器，嗣
    王玉蘭坐上巡邏車後，甲○○仍欲打開車門，經乙○○阻擋
    ，甲○○竟連踢乙○○右小腿二下，而對於公務員依法執行
    職務時，施以上開強暴之行為。
二、案經臺北市政府警察局松山分局報告臺灣臺北地方法院檢察
    署檢察官偵查起訴。
    理  由
一、訊據被告甲○○坦承於前揭時地，因與其母王玉蘭就開啟遠
    東商銀保險箱事宜產生爭執，經遠東商銀行員報警後，巡邏
    警員乙○○到場處理，伊因乙○○欲將王玉蘭所乘坐之輪椅
    推離現場乃發生爭吵之事實，惟矢口否認有何妨害公務犯行
    ，並辯稱：伊當時係遭孫超凡設計陷害，且伊在現場有錄音
    ，由錄音帶譯文內容可以證明告訴人是動用強制力把王玉蘭
    帶走，並把伊壓在地上，伊當天沒有跌倒，告訴人之傷勢是
    自行製造，伊才是真正的受害人云云。經查：
（一）被告前揭妨害公務犯行，業據證人即警員乙○○於偵查、
      原審中證述：九十二年十二月二日是執行維護金融安全巡
      守勤務，是勤務指揮中心通知說有糾紛需要處理，我是穿
      制服前往處理，報案人是銀行行員，被告之母親表示要離
      開銀行，不願意打開保險箱，我為求慎重，問了三次，答
      案都一樣，被告扣住輪椅不讓我送王玉蘭上車，被告認為
      我偏袒遠東商銀，我把輪椅交給另一位同事，被告見狀就
      用身體對我推擠，我就趕快把輪椅推給我同事，並且用身
      體阻擋被告，被告仍一直推我到大門口，我因為被告的推
      擠而跌倒，當時我與被告二人一起跌倒，倒在地上後被告
      並以口咬我的手，還用手捏我的生殖器，後來王玉蘭上車
      ，被告不高興就以腳踢我，事後我才發現膝蓋受傷等語綦
      詳（見原審卷第六三、六四頁、偵卷第二七、二八、五八
      頁），核與證人即遠東商銀行員黃智新於警訊、偵查中證
      稱：本分行顧客王玉蘭被其女兒帶至本行欲開啟王玉蘭之
      保險箱，由於王玉蘭本人不同意，本行無法開啟，所以被
      告在本分行，吵鬧不休，我同事陳雅崢於十二時二十分左
      右報警，報警後五分鐘有二位員警到場，一位黃姓警員（
      即乙○○）知道王玉蘭不願意打開保險箱並請警方協助離
      開本行後即推著王玉蘭要離開，遭被告扣住輪椅，經黃警
      員排除後由另一名警員推離護送，而被告見王玉蘭被帶離
      即推打黃警員於門口雙雙摔倒等情相符（見偵卷第四、二
      八頁），故被告辯稱乙○○並未受傷云云，尚無可取。
（二）次查，被告與其母王玉蘭在遠東商銀發生爭執之原因，業
      據證人王玉蘭於警訊中證稱：我在遠東商銀有存款和保險
      箱內有財物，非要我的簽名才能領取，被告要我簽名，但
      我不肯因而發生爭執，兩位員警到場後，告訴我女兒（即
      被告）不可以強制叫我簽名，並阻止她的行為，被告因不
      高興就用腳踢來處理的員警等語屬實（見偵卷第六、七頁
      ），從而乙○○係於查問王玉蘭確實不願開啟保險箱及明
      確表示要離開銀行後，始行保護王玉蘭離去，故乙○○顯
      係依法執行職務，被告陳稱乙○○違反王玉蘭自由意願而
      非依法執行職務云云，顯有誤會。
（三）再查，被告另雖辯稱係遭孫超凡設計陷害云云，惟查，證
      人孫超凡業就前去遠東商銀之經過於警訊、原審中證稱：
      當天中午十二點多銀行襄理打二次電話給我，我當時表示
      請警員到場處理就好，結果襄理表示警員已經到場，希望
      我過去幫忙處理，所以我才過去銀行，我到達銀行後，員
      警正在詢問我阿姨（即王玉蘭）是否願意簽字開保險箱讓
      他女兒（即被告）領錢，又問是否願意和被告一同離去，
      我阿姨不肯簽字讓被告領錢，亦不肯和被告一同離去，說
      要由我帶她回家，接著被告因不滿員警處理方式，開始推
      擠警員，當時員警欲保護我阿姨離開，被告百般阻擾‧‧
      ‧‧我要送王玉蘭上車的時候，有看到乙○○倒在地上等
      語無訛（見原審卷第六五、六六頁、偵卷第十、二八頁）
      ，從而審酌孫超凡係在警員已到達銀行後始經銀行襄理通
      知而前去，且本件係由遠東商銀行員報警，復經勤務指揮
      中心通報線上巡邏警員乙○○前去處理，故銀行行員及乙
      ○○均與被告素不相識，衡情當無誣陷被告之動機與必要
      ，故被告辯稱遭孫超凡設計陷害云云，顯與事實有間，要
      難信實。
（四）另查，被告確有與乙○○拉扯並推擠乙○○至銀行門口之
      事實，業經檢察官勘驗無訛，有案發當時遠東商銀監視錄
      影帶乙捲、檢察官勘驗筆錄乙份在卷足憑（見偵卷第五七
      頁），且乙○○確實受有左膝蓋挫傷之事實，亦有長庚紀
      念醫院九十二年十二月二日診斷證明書在卷可稽（見偵卷
      第十三頁），故乙○○係因被告前揭強暴行為而致受有傷
      害之事實，堪以認定。至被告提出之王玉蘭診斷證明書與
      病歷摘要及錄音帶譯文等，僅可證明王玉蘭曾因精神問題
      就診以及被告在遠東商銀爭吵時之對話內容，均無從援為
      有利被告之認定，附此敘明。
（五）綜上所論，被告前開辯解要屬臨訟卸責之詞，委無可取，
      本件事證明確，被告妨害公務犯行洵堪認定，應依法論科
      。至被告請求再傳訊證人王玉蘭，本院認證人已供述明確
      ，且本件事證已明，核無必要，併此敘明。
二、核被告所為，係犯刑法第一百三十五條第一項之對於公務員
    依法執行職務時施強暴罪。原審認被告罪證明確，適用刑法
    第一百三十五條第一項、第四十一條第一項前段，罰金罰鍰
    提高標準條例第一條前段、第二條之規定，及審酌被告犯罪
    之動機係因家庭紛爭而一時失慮、手段、乙○○所受傷勢、
    品行、智識程度、所生危害及犯罪後未能坦認犯行之態度等
    一切情狀，量處拘役三十日，並諭知易科罰金之折算標準，
    以資懲儆。其認事用法及量刑，均無違誤，被告上訴意旨，
    仍執陳詞，否認妨害公務犯行，核無理由，其上訴應予駁回
    。
據上論斷，應依刑事訴訟法第368條，判決如主文。
本案經檢察官沈世箴到庭執行職務。
中　　華　　民　　國　　94　　年　　 2　　月　　 2　  日
　　　　　　　　　刑事第十九庭審判長法　官  葉騰瑞
　　　　　　　　　　　　　　　　    法　官  魏新國
　　　　　　　 　 　　　　　　　　　法　官  莊明彰
以上正本證明與原本無異。
不得上訴。
                                    書記官  廖逸柔
中　　華　　民　　國　　94　　年　　2 　　月　　2 　　日
附錄：本案論罪科刑法條全文
中華民國刑法第135條
對於公務員依法執行職務時，施強暴脅迫者，處三年以下有期徒
刑、拘役或三百元以下罰金。
意圖使公務員執行一定之職務或妨害其依法執行一定之職務或使
公務員辭職，而施強暴脅迫者，亦同。
犯前二項之罪，因而致公務員於死者，處無期徒刑或七年以上有
期徒刑；致重傷者，處三年以上、十年以下有期徒刑。
